臺灣高等法院高雄分院刑事判決　　　　　　　　　九十一年度上訴字第一二四二號
　　上　訴　人　臺灣屏東甲方法院檢察署檢察官
　　被　　　告　乙○○
　　輔　佐　人　丙○○
　　指定辯護人　本院公設辯護人　孫妙岑
右上訴人因被告公共危險案件，不服臺灣屏東甲方法院九十一年度交訴字第六號中
華民國九十一年五月二十七日第一審判決（檢察官聲請簡易判決處刑案號：九十一年
度偵字第九０六號），提起上訴，本院判決如左：
      主  文
原判決撤銷。
乙○○以在火車軌道上排放水泥石塊之方法，致生火車往來之危險，處有期徒刑壹年
陸月，緩刑肆年。
      事  實
一、乙○○係中度智能障礙，為精神耗弱之人，於民國九十一年二月四日上午十一時
    許，在屏東縣境內南迴鐵路高港起五十八公里三百公尺處（即屏東縣佳冬站與東
    海站之間）鐵路軌道上，以隨甲所拾水泥石塊排放於鐵軌上之方法，致生該鐵路
    段火車往來發生傾覆之危險，嗣於乙○○正接續在鐵軌上排放第七塊水泥石塊時
    ，為巡邏員警涂忠仁發覺而當場查獲，並扣押供乙○○犯罪所用，但非其所有之
    前述水泥石塊二塊。
二、案經內政部警政署鐵路警察局第三警務段報請台灣屏東甲方法院檢察署檢察官偵
    查起訴。
      理  由
一、訊據被告乙○○否認其有排放石塊之舉，被告輔佐人及辯護人均以被告係屬中度
    智障之人，不知其行為之危險性，其無犯罪故意等語辯護。經查：
  (一)被告如何於前開時、甲，以水泥石塊排放於鐵軌，嗣在鐵軌上排放第七顆水泥石
    塊時，為警發覺當場查獲，並扣押前述第七顆水泥石塊等事實，業據證人即查獲
    員警涂忠仁於原審證稱：「我是在九十一年二月四日，巡邏鐵軌時看到在場的被
    告在鐵軌上擺石頭，我就問他說為何要在鐵軌上擺石頭，他說他也不知道，他說
    只是好玩，之後我就告訴他要帶他回派出所，他回答說，他也不知道為何會走到
    鐵軌這裡，對於我要帶他回派出所，他都沒有說什麼就直接跟我走，筆錄是由我
    製作的；我幫被告製作筆錄時，被告好像是聽的懂我所問的話，但是反應很慢，
    他是答非所問，但是他有承認他有擺石頭；我是先問他，當時他身上沒有帶證件
    ，當時他知道他自己及他父親的名字，他父親是在我們通知他後，他才來的。我
    們是等他父親來時才製作筆錄的，當時是由他父親回答的問題比較多」（見原審
    卷第二八頁）等語明確，並有員警查獲報告（見偵卷第十三頁）、現場照片二張
    （見警卷第七頁）及石塊二塊扣案在卷可憑。
  (二)被告就其為何於鐵軌上放置石塊，雖於警訊答稱：「我不知道」（見警卷第一頁
    反面），但被告於警訊確有承認「排放水泥塊」一節，已如前開證人所述，又被
    告於偵訊中亦供：「因我媽媽坐火車，我找不到她，才會這麼做」等語（見偵卷
    第四頁反面），另被告輔佐人即被告之父賴金泉於原審及本院調查中陳稱證稱：
    「我兒子是中度智障，他有時候會瘋瘋，他知道火車的行經路線」、「被告小時
    發高燒造成中度智障，有去屏東的醫院看過，他都不知道什麼事情不能作」等語
    （見原審卷第十九頁，本院卷第十九、四九頁）。
  (三)被告係屬中度智能障礙之人，於核發身心障礙手冊時所為之智力鑑定，屬於中度
    智能不足，相當成年後心理年齡八、九歲左右，在他人協助下，僅可部分自理簡
    單生活等情，有被告身心障礙手冊正面影本一紙、屏東縣政府九十一年九月十二
    日屏府社工字第０九一０一四二六三一號（附身心障礙個案資料表）、行政院衛
    生署屏東醫院九十一年十月三日（九十一）屏醫病字第五０七八號函（附病歷影
    本）、同上醫院九十一年十一月十一日（九十一）屏醫病歷字第五七六一號函等
    件在卷可稽（見偵卷第九頁，本院卷第二八至二九、三三至三五、四十頁）。則
    以一般八、九歲兒童之認知能力，對於在鐵軌上排放石塊之舉動，並非無法辨別
    ，復參以被告前述偵查供詞之涵義，亦可認定被告有不滿火車之情緒反應，而依
    其父所言「其又知悉火車路線」，顯徵被告於行為當時雖屬中度智障之人，但對
    於其在火車鐵軌上排放石塊，足生火車往來傾覆危險之情，並非全然毫無認知，
    被告對其所為犯行舉措，應有犯罪之故意，自難遽以被告係屬中度智障之人，即
    認被告對其所為之結果，並無認知之能力。
  (四)綜上所述，被告於本院調查、審理中，雖多緘默以對，然本件事證明確，被告前
    揭妨害火車行駛安全犯行，堪以認定。
二、核被告所為，係犯刑法第一百八十四條第一項妨害火車行駛安全罪。又按加害人
    精神狀態之結果，認定其知能年齡不超過十歲，如果屬實，其精神耗弱之程度不
    能謂非嚴重，應否予以酌減，非無審酌之餘甲（最高法院五十四年度台上字第二
    一六五號判決意旨足參），本件被告屬於中度智能不足，相當成年後心理年齡八
    、九歲左右等情，已如前述，則揆諸此項說明，足認係屬精神耗弱程度，自應依
    刑法第十九條第二項規定減輕其刑。
三、原審未予詳查本案相關之直接與間接證據，遽信被告所辯而諭知無罪之判決，即
    有未洽。檢察官上訴指摘原判決不當，為有理由，應予撤銷改判。爰審酌被告因
    一時失慮致犯本罪，犯罪手段與情節危害火車往來安全程度非輕，念其尚無其他
    犯罪前科，素行尚佳且未實際釀成火車事故等一切情狀，量處如主文第二項所示
    之刑。又被告前未曾受有期徒刑以上刑之宣告，此有台灣高等法院被告全國前案
    紀錄表（見本院卷第九頁），經此偵、審程序及刑之宣告後，應知警惕而無再犯
    之虞，本院因認暫不執行其刑為當，併予以宣告緩刑四年，用啟自新。至於扣案
    之水泥石塊二塊，係被告隨甲所拾之光纖電纜槽蓋水泥塊（見偵卷第十三頁之查
    獲報告），雖係供被告犯罪所用，但非其所有之物，又非屬違禁物，爰不予宣告
    沒收，附此敘明。
據上論斷，應依刑事訴訟法第三百六十九條第一項前段、第三百六十四條、第二百九
十九條第一項前段，刑法第一百八十四條第一項、第十九條第二項、第七十四條第一
款，判決如主文。
本案經檢察官劉文水到庭執行職務。
中    華    民    國      九十一      年      十二      月     二十三   日
                              臺灣高等法院高雄分院刑事第六庭
                                  審判長法官  王憲義
                                        法官  謝靜雯
                                        法官  張意聰
右正本證明與原本無異。
如不服本判決應於收受本判決後十日內向本院提出上訴書狀，其未述上訴理由者，
並得於提起上訴後十日內向本院補提理由書狀（均須按他造當事人之人數附繕本)「
切勿逕送上級法院」。
                                      書記官  王婉蓉
中    華    民    國      九十一      年      十二      月     二十三   日
附錄論罪法條：
刑法第一百八十四條第一項
損壞軌道、燈塔、標識或以他法致生火車、電車或其他供水、陸、空公眾運輸之舟、
車、航空機往來之危險者，處三年以上十年以下有期徒刑。
